臺灣高等法院民事裁定  
109年度抗字第1073號
抗  告  人  陳俊成  


相  對  人  湯文華  

上列抗告人因與相對人湯文華間強制執行事件，對於中華民國10
9年6月20日臺灣基隆地方法院109年度事聲字第6號裁定，提起抗
告，本院裁定如下：
    主  文
抗告駁回。
抗告費用新台幣壹仟元由抗告人負擔。
    理  由
一、本件相對人執99年度基院公字第000000000號公證書、100年
    度基院公字第000000000號公證書(下稱系爭公證書)為執行
    名義，向原法院聲請為強制執行，命抗告人自門牌號碼基隆
    市○○區○○街000號1至3樓房屋(下稱系爭房屋)遷出，並將系
    爭房屋返還予相對人，經原法院以106年度司執字第26524號
    遷讓房屋強制執行事件(下稱系爭強制執行事件)辦理。經原
    法院民事執行處執行結果認系爭房屋現由私立○○老人長期照
    顧中心(下稱○○照顧中心)、○○老人長期照顧中心(下稱○○照
    顧中心)占有使用，抗告人已為遷出，相對人為此聲明異議
    ，主張○○照顧中心、○○照顧中心亦為系爭公證書執行名義效
    力所及，經原法院民事執行處事務官於民國109年1月21日以
    106年度司執字第26254號裁定(下稱原處分)駁回相對人之聲
    請強制執行及聲明異議。相對人再聲明異議，經原法院於10
    9年6月20日以109年度事聲字第6號裁定(下稱原裁定)廢棄原
    處分在案。
二、抗告意旨略以：系爭公證書之承租人為伊，伊已於108年11
    月8日自動搬離，未繼續占有系爭房屋。○○照顧中心、○○照
    顧中心係合夥事業，伊之出資額各為20%，代表人分別為第
    三人陳思宇、田治華，故○○照顧中心、○○照顧中心並非伊之
    占有輔助人，非執行名義效力所及之人。原裁定廢棄原處分
    非適法，爰聲明廢棄原裁定云云。
三、按當事人請求公證人就租用或借用建築物或其他工作物，定
    有期限並應於期限屆滿時交還之法律行為作成公證書，載明
    應逕受強制執行者，得依該證書執行之；前項公證書，除當
    事人外，對於公證書作成後，就該法律行為，為當事人之繼
    受人，及為當事人或其繼受人占有請求之標的物者，亦有效
    力，公證法第13條第1項第3款、第2項定有明文。次按執行
    法院就強制執行法第4條之2所定「執行力之主觀範圍」，亦
    即執行名義之執行力究及於何人？基於「職權探知」之旨趣
    ，本應依職權為形式上調查事實及必要之證據。是依同法第
    124條第1項規定命債務人交出不動產之執行名義，執行法院
    應就執行力之主觀範圍為形式上調查，究明不動產現由何人
    占有？是否為該執行名義所載之債務人或其執行力所及之人
    (包括債務人依同法第126條規定得請求交付權利而占有該不
    動產之第三人在內)？或為執行力所不及之第三人，以定應
    否解除該債務人或執行力所及之人之占有。
四、經查：
(一)相對人前持系爭公證書為執行名義，對抗告人聲請強制執行
    ，請求抗告人遷出系爭房屋，經原法院民事執行處以系爭執
    行事件受理在案。原法院民事執行處於108年11月8日到場執
    行，抗告人即於當日自動搬離系爭房屋，占有系爭房屋者為
    抗告人合夥經營之○○照顧中心、○○照顧中心(含員工、護理
    人員以及由照顧中心照護之住民)，有民事執行筆錄可憑(見
    系爭執行事件卷二第93-94頁)。
(二)抗告人意旨雖謂伊出資額占○○照顧中心、○○照顧中心各20%
    ，且伊非代表人，○○照顧中心、○○照顧中心非伊之占有輔助
    人，並非執行名義效力所及云云。惟查，○○照顧中心、○○照
    顧中心皆陳報係向抗告人借用系爭房屋使用(見執行卷二第1
    51-152頁)，則抗告人對○○照顧中心、○○照顧中心有無得請
    求交付之權利，關係本件之執行方法有無強制執行法第126
    條之適用，原法院民事執行處就此未予詳查，遽駁回相對人
    強制執行之聲請，自有缺漏。 
五、綜上所述，本件原法院民事執行職權探知尚有未盡，即認定
    抗告人已無占有使用系爭房屋，對於本件有無強制執行法第
    126條之適用，並未探究，原處分駁回相對人請求抗告人返
    還系爭房屋之強制執行聲請，容有未洽。相對人不服聲明異
    議，原裁定廢棄原處分，所持理由雖與本院有所不同，但結
    論並無二致。抗告意旨猶執前詞，指摘原裁定不當，請求廢
    棄，為無理由，應予駁回。 
六、爰裁定如主文。 
中　　華　　民　　國　　109 　年　　11　　月　　26　　日
                    民事第五庭
                        審判長法  官  楊雅清
　　　　　　　　　　　　　　  法  官  陳君鳳
                              法  官  洪純莉
正本係照原本作成。
不得再抗告。
中　　華　　民　　國　　109 　年　　11　　月　　26　　日
　　　　　　　　　　　     　書記官　陳惠娟